---
title: "Proyecto de Análisis de Datos II - Actividad 1"
author: ""
date: "07/10/2021"
output: html_document
---

```{r}
library(lavaan)
library(cSEM)
library(listviewer)
library(car)
library(matrixpls)
```

# 1. Objetivo.

Aplicar PLS SEM para determinar indices de beneficios por el uso de Internet (tecnologia):

**Beneficios por el uso del internet**

Se conocen distintas variables observables medidas en escala Likert de 1 (muy en desacuerdo) a 5 (muy de acuerdo) que forman 4 constructos capaces de explicar los beneficios que brinda el uso de internet. A partir de estos se quiere determinar un indice por medio de la metodologia PLS SEM.

Se determinan los siguientes constructos: *BEN1*, *BEN2*, *BEN3* y *BEN4*.

# 2. Hipotesis.

**H1:**    Las variables directamente observables elegidas miden correctamente las variables latentes subyacentes en ellas.

**H2:**    El constructo *BEN1* contribuye al indice de beneficios por el uso del internet.

**H3:**    El constructo *BEN2* contribuye al indice de beneficios por el uso del internet.

**H4:**    El constructo *BEN3* contribuye al indice de beneficios por el uso del internet.

**H5:**    El constructo *BEN4* contribuye al indice de beneficios por el uso del internet.

```{r message=FALSE, warning=FALSE, echo=FALSE}
# Cargamos los datos
# Uso setwd() para setear mi working directory
#setwd("C:/Users/Usuario/Google Drive (juancbellassai@mi.unc.edu.ar)/MEA/Cursos/4to Cuatri/Proyecto de Analisis de Datos II/Materiales/CB_SEM/Actividades")
# setwd("D:/Bibliotecas/Documents/Fernando/M.E.A. 2020/Proyecto de Analisis de Datos II/PLS-20211007/Actividades")
# setwd("C:/Users/marti/Desktop/Consultoria estadistica")
datos<- readxl::read_xlsx("InternetPLS.xlsx")
```

# 3. Estimación de modelo SEM en dos etapas.

En primer lugar se procedera a definir un modelo de referencia que incluya todos los constructos formados por todas las variables observables y una estructura formativa/reflectiva supuesta con el fin de ajustar un *base line*, para luego poder comparar con posteriores modelos competidores que se definirán sobre constructos formados por distintas variables observables o bien sobre una estructura formativa/reflectiva distinta.

Consideramos que las metricas mas importantes para determinar si un modelo es aceptable o no son:
### Para FORMATIVOS
Probar la no colinealidad:
- Calculo de **VIF** de indicadores formativos **(<5)**.
- **Tolerancia (>0,2)** (solo observe R2 ajustado).
- Magnitud y significatividad de los pesos y cargas de los indicadores Significativos y si son no significativos: > 0,50.

### Ajuste Modelo de Medida
- **AVE** y **R2adj.** cercanos a 1.
- **Cronbachs_alpha >0.7**.
- **Rho_C >0.7**.

### Para el modelo ESTRUCTURAL:
- Calculo de **VIF** de indicadores formativos **(<5)**.
- Significancia de coeficientes de las relaciones estructurales. 
- **R2adj.** de los constructos cercano a 1.
- Tamaño del efecto **(f2)** > 0.35.

## 3.1. Modelo de Referencia (*fit0*).

Este modelo contempla los contructos formados por todas las variables observadas y una estructura donde BEN3 esta formado por BEN2 y BEN4 y a su vez BEN1 esta formado por BEN2, BEN4 y BEN3.

## FIT 0
```{r echo=TRUE, results='hide'}
datos<-na.omit(datos) 
  

tecno0 <-'
  ben1 <~ l2_1 + l2_9
  ben2 <~ l2_4 + l2_5 + l2_12 
  ben3 <~ l2_22 + l2_28 + l2_29
  ben4 <~ l2_2 + l2_10 + l2_17

  #Parte estructural
  ben3~ben2+ben4
  ben1~ben2+ben4+ben3
  '

  #Parámetros del algoritmo PLS
pls0 <- csem(
  .data = datos,
  .model = tecno0,
  .disattenuate = FALSE,
  .iter_max= 300,
  .tolerance= 1e-07,
  .R= 200,
  .resample_method = "bootstrap")
  
verify(pls0)

#Descripción de ajuste general
### Para FORMATIVOS
# VIF
calculateVIFModeB(pls0)

# TOL
Tol1 <-lm(l2_1~l2_9, data=datos)
summary(Tol1) # NO CUMPLE

Tol2 <-lm(l2_4~l2_5 + l2_12, data=datos)
summary(Tol2)
Tol2 <-lm(l2_5~l2_4 + l2_12, data=datos)
summary(Tol2)
Tol2 <-lm(l2_12~l2_4 + l2_5, data=datos)
summary(Tol2) # NO CUMPLE

Tol3 <-lm(l2_22 ~  l2_28 + l2_29, data=datos)
summary(Tol3) # NO CUMPLE
Tol3 <-lm(l2_28 ~  l2_22 + l2_29, data=datos)
summary(Tol3) # NO CUMPLE
Tol3 <-lm(l2_29 ~  l2_28 + l2_22, data=datos)
summary(Tol3) # NO CUMPLE
 
Tol4 <-lm(l2_2 ~ l2_10 + l2_17, data=datos)
summary(Tol4) # NO CUMPLE
Tol4 <-lm(l2_10 ~ l2_2 + l2_17, data=datos)
summary(Tol4) # NO CUMPLE 
Tol4 <-lm(l2_17 ~ l2_10 + l2_2, data=datos)
summary(Tol4) # NO CUMPLE

# Magnitud y significatividad de los pesos y cargas
summarize(pls0)
# ben4 <~ l2_17 Peso no significativo, coeficiente menor a 0.5 y carga muy cerca de ser no significativa.

# ben3 =~ l2_28 Peso no significativo, coeficiente menor a 0.5 y carga muy cerca de ser no significativa.

# Ajuste del modelo de medida:
assess(pls0)





#??cSEM::pls
```

### Para FORMATIVOS
Probar la no colinealidad:
- Calculo de **VIF** de indicadores formativos **(<5)**. CUMPLE

- **Tolerancia (>0,2)** (solo observe R2 ajustado). NO CUMPLE

- Magnitud y significatividad de los pesos y cargas de los indicadores Significativos y si son no significativos: > 0,50.
+ ben4 <~ l2_17 Peso no significativo, coeficiente menor a 0.5 y carga muy cerca de ser no significativa.
+ ben3 =~ l2_28 Peso no significativo, coeficiente menor a 0.5 y carga cerca de ser no significativa.

### Ajuste Modelo de Medida
- **AVE** y **R2adj.** cercanos a 1. AVE no reportado, R2adj cumple.

- **Cronbachs_alpha >0.7**. no reportado.

- **Rho_C >0.7**. no reportado.

### Para el modelo ESTRUCTURAL:
- Calculo de **VIF** de indicadores formativos **(<5)**. CUMPLE
- Significancia de coeficientes de las relaciones estructurales. 
ben1 ~ ben3 no significativo.
ben3 ~ ben4 no significativo.
ben1 ~ ben4 no significativo.
 
- **R2adj.** de los constructos cercano a 1.

- Tamaño del efecto **(f2)** > 0.35.
 Dependent construct: 'ben3'

	Independent construct       f^2    
	ben2                      0.1411 pequeño
	ben4                      0.0454 pequeño
  
  Dependent construct: 'ben1'

	Independent construct       f^2    
	ben2                      0.1483   pequeño
	ben4                      0.0630   pequeño
	ben3                      0.0834   pequeño

### Conclusion:
### Modelo formativo:
Optamos por sacar l2_17 de ben4 y  l2_28 de ben3.

### Modelo estructural:
Se procedera a modificar la relacion estructural en funcion del resultado:
ben3 ~ ben4 no significativo. 

## FIT 1
```{r echo=TRUE, results='hide'}
tecno1 <-'
  ben1 <~ l2_1 + l2_9
  ben2 <~ l2_4 + l2_5 + l2_12 
  ben3 <~ l2_22 + l2_29
  ben4 <~ l2_2 + l2_10 

  #Parte estructural
  #Parte estructural
  ben3~ben2
  ben1~ben2+ben4+ben3
  '

  #Parámetros del algoritmo PLS
pls1 <- csem(
  .data = datos,
  .model = tecno1,
  .disattenuate = FALSE,
  .iter_max= 300,
  .tolerance= 1e-07,
  .R= 200,
  .resample_method = "bootstrap")
  
verify(pls1)

#Descripción de ajuste general
### Para FORMATIVOS
# VIF
calculateVIFModeB(pls1)

# Magnitud y significatividad de los pesos y cargas
summarize(pls1)

# Ajuste del modelo de medida:
assess(pls1)

```
### Para FORMATIVOS
Probar la no colinealidad:
- Calculo de **VIF** de indicadores formativos **(<5)**. CUMPLE

- Magnitud y significatividad de los pesos y cargas de los indicadores Significativos y si son no significativos: > 0,50. CUMPLE

### Ajuste Modelo de Medida
- **AVE** y **R2adj.** cercanos a 1. AVE no reportado, R2adj cumple.

- **Cronbachs_alpha >0.7**. no reportado.

- **Rho_C >0.7**. no reportado.

### Para el modelo ESTRUCTURAL:
- Calculo de **VIF** de indicadores formativos **(<5)**. CUMPLE

- Significancia de coeficientes de las relaciones estructurales. 
ben1 ~ ben3 no significativo.
 
- **R2adj.** de los constructos cercano a 1.

- Tamaño del efecto **(f2)** > 0.35.
  Dependent construct: 'ben3'

	Independent construct       f^2    
	ben2                      0.4541   grande

  Dependent construct: 'ben1'

	Independent construct       f^2    
	ben2                      0.1405   pequeño
	ben4                      0.0715   pequeño
	ben3                      0.0920   pequeño

### Conclusion:
### Modelo formativo:
Dejo como esta.

### Modelo estructural:
Se procedera a modificar la relacion estructural en funcion del resultado:
ben1 ~ ben3 no significativo, si lo extraigo no me deja estimar.
Cuando cambie a dependencia inversa (ben3 ~ ben1) tampoco me dejo estimar asique pienso en otro tipo de estructura intentando tener en cuenta los resultados anteriores.

La parte formativa la dejo como esta y pruebo otra parte estructural:
ben3 ~ ben4 no significativo. 
ben1 ~ ben3 no significativo

## FIT 2
```{r echo=TRUE, results='hide'}
tecno2 <-'
  ben1 <~ l2_1 + l2_9
  ben2 <~ l2_4 + l2_5 + l2_12 
  ben3 <~ l2_22 + l2_29
  ben4 <~ l2_2 + l2_10 

  #Parte estructural
  ben2~ben1+ben3+ben4
  '

  #Parámetros del algoritmo PLS
pls2 <- csem(
  .data = datos,
  .model = tecno2,
  .disattenuate = FALSE,
  .iter_max= 300,
  .tolerance= 1e-07,
  .R= 200,
  .resample_method = "bootstrap")
  
verify(pls2)

#Descripción de ajuste general
### Para FORMATIVOS
# VIF
calculateVIFModeB(pls2)

# Magnitud y significatividad de los pesos y cargas
summarize(pls2)

# Ajuste del modelo de medida:
assess(pls2)

```
### Para FORMATIVOS
Probar la no colinealidad:
- Calculo de **VIF** de indicadores formativos **(<5)**. CUMPLE

- Magnitud y significatividad de los pesos y cargas de los indicadores Significativos y si son no significativos: > 0,50. CUMPLE

### Ajuste Modelo de Medida
- **AVE** y **R2adj.** cercanos a 1. AVE no reportado, R2adj cumple.

- **Cronbachs_alpha >0.7**. no reportado.

- **Rho_C >0.7**. no reportado.

### Para el modelo ESTRUCTURAL:
- Calculo de **VIF** de indicadores formativos **(<5)**. CUMPLE

- Significancia de coeficientes de las relaciones estructurales. 
ben2 ~ ben3   no significativo.
 
- **R2adj.** de los constructos cercano a 1.

- Tamaño del efecto **(f2)** > 0.35.

  Dependent construct: 'ben2'

	Independent construct       f^2    
	ben1                      0.1673  pequeño 
	ben3                      0.0531  pequeño
	ben4                      0.2137  pequeño 

### Conclusion:
### Modelo formativo:
Dejo como esta.

### Modelo estructural:
Se procedera a modificar la relacion estructural en funcion del resultado:
ben2 ~ ben3 no significativo. Lo voy a poner al reves, porque en el modelo fit1 vi un tamaño del efecto grande en ben3 ~ ben2.

## FIT 3
```{r echo=TRUE, results='hide'}
tecno3 <-'
  ben1 <~ l2_1 + l2_9
  ben2 <~ l2_4 + l2_5 + l2_12 
  ben3 <~ l2_22 + l2_29
  ben4 <~ l2_2 + l2_10 

  #Parte estructural
  ben2~ben1+ben4
  ben3~ben2+ben1+ben4
  '

  #Parámetros del algoritmo PLS
pls3 <- csem(
  .data = datos,
  .model = tecno3,
  .disattenuate = FALSE,
  .iter_max= 300,
  .tolerance= 1e-07,
  .R= 200,
  .resample_method = "bootstrap")
  
verify(pls3)

#Descripción de ajuste general
### Para FORMATIVOS
# VIF
calculateVIFModeB(pls3)

# Magnitud y significatividad de los pesos y cargas
summarize(pls3)

# Ajuste del modelo de medida:
assess(pls3)

```
### Para FORMATIVOS
Probar la no colinealidad:
- Calculo de **VIF** de indicadores formativos **(<5)**. CUMPLE

- Magnitud y significatividad de los pesos y cargas de los indicadores Significativos y si son no significativos: > 0,50. CUMPLE

### Para el modelo ESTRUCTURAL:
- Calculo de **VIF** de indicadores formativos **(<5)**. CUMPLE

- Significancia de coeficientes de las relaciones estructurales. 
Esta es la parte del modelo estructural que sigue sin cumplir.
 
### Conclusion:
### Modelo formativo:
Generamos un cambio rotundo en la logica en que veniamos pensando.

## FIT 4
```{r}
##### fit 2 pensamos algo formativo y algo reflectivo

tecno4 <-'
  ben1 <~ l2_1 + l2_9
  ben2 <~ l2_4 + l2_5 + l2_12 
  ben3 =~ l2_22 + l2_29
  ben4 =~ l2_2 + l2_10 + l2_17

  #Parte estructural
  ben3~ben2+ben4
  ben1~ben2+ben4+ben3
  '

  #Parámetros del algoritmo PLS
pls4 <- csem(
  .data = datos,
  .model = tecno4,
  .disattenuate = FALSE,
  .iter_max= 300,
  .tolerance= 1e-07,
  .R= 200,
  .resample_method = "bootstrap")
  
#Descripción de ajuste general
verify(pls4)
summarize(pls4)
assess(pls4)
```

## FIT 5
```{r}
##### fit 3 sacamos l2_4 BEN2 (tampoco tiene l2_28 BEN3) y cambiamos la parte estructural

tecno5 <-'
  ben1 <~ l2_1 + l2_9
  ben2 <~ l2_5 + l2_12 
  ben3 =~ l2_22 + l2_29
  ben4 =~ l2_2 + l2_10 + l2_17

  #Parte estructural
  ben2~ben3+ben4
  ben1~ben2+ben4+ben3
  '

  #Parámetros del algoritmo PLS
pls5 <- csem(
  .data = datos,
  .model = tecno3,
  .disattenuate = FALSE,
  .iter_max= 300,
  .tolerance= 1e-07,
  .R= 200,
  .resample_method = "bootstrap")
  
#Descripción de ajuste general
verify(pls5)
summarize(pls5)
assess(pls5)
```

## FIT 6
```{r}
##### fit 4 agregamos l2_4 BEN2

tecno6 <-'
  ben1 <~ l2_1 + l2_9
  ben2 <~ l2_5 + l2_4 + l2_12 
  ben3 =~ l2_22 + l2_29 
  ben4 =~ l2_2 + l2_10 + l2_17

  #Parte estructural
  ben2~ben3+ben4
  ben1~ben2+ben4+ben3
  '

  #Parámetros del algoritmo PLS
pls6 <- csem(
  .data = datos,
  .model = tecno6,
  .disattenuate = FALSE,
  .iter_max= 300,
  .tolerance= 1e-07,
  .R= 200,
  .resample_method = "bootstrap")
  
#Descripción de ajuste general
### Para FORMATIVOS
# VIF
calculateVIFModeB(pls6)

# Magnitud y significatividad de los pesos y cargas
summarize(pls6)

# Ajuste del modelo de medida:
assess(pls6)

```
### Para FORMATIVOS
Probar la no colinealidad:
- Calculo de **VIF** de indicadores formativos **(<5)**. CUMPLE

- Magnitud y significatividad de los pesos y cargas de los indicadores Significativos y si son no significativos: > 0,50. CUMPLE

### Ajuste Modelo de Medida
- **AVE** y **R2adj.** cercanos a 1. AVE no reportado, R2adj cumple.

- **Cronbachs_alpha >0.7**. no reportado.

- **Rho_C >0.7**. no reportado.

### Para el modelo ESTRUCTURAL:
- Calculo de **VIF** de indicadores formativos **(<5)**. CUMPLE

- Significancia de coeficientes de las relaciones estructurales. 
ben1 ~ ben3   no significativo para un alfa de 10%.
 
- **R2adj.** de los constructos cercano a 1.

- Tamaño del efecto **(f2)** > 0.35.
  Dependent construct: 'ben2'

	Independent construct       f^2    
	ben3                      0.1896 mediano  
	ben4                      0.4236 grande

  Dependent construct: 'ben1'

	Independent construct       f^2    
	ben3                      0.0824   pequeño
	ben4                      0.0767   pequeño
	ben2                      0.1478   pequeño

### Conclusion:
Nos quedamos con este modelo por cumplir los requisitos tanto de la parte formativa como de la parte estructural.

# Conclusiones.

Seleccionamos el modelo *FIT 6* dado que es el que mejores métricas presenta. En el se contempla una estructura formativa donde ben1 y ben2 son constructos formativos y ben3 y ben4 son constructos reflectivos. Adema en la parte estructural se toma a ben2 formado por ben3 y ben4 y a su vez ben1 formado por todos los constructos presentes.

H1: La hipotesis 1 no se verifica como consecuencia de que a lo largo del proceso de ajuste del modelo nos vimos forzados a eliminar el variables observables en los distintos constructos conciderdos.

H2: La hipotesis 2 se verifica como consecuencia de que en el indice de beneficios por el uso del internet el constructo *BEN1* se encuentra contenido.

H3: La hipotesis 3 se verifica como consecuencia de que en el indice de beneficios por el uso del internet el constructo *BEN3* se encuentra contenido.


H4: La hipotesis 4 se verifica como consecuencia de que en el indice de beneficios por el uso del internet el constructo *BEN3* se encuentra contenido.

H5: La hipotesis 5 se verifica como consecuencia de que en el indice de beneficios por el uso del internet el constructo *BEN4* se encuentra contenido.

## Grafico de las relaciones:
```{r}

```

Agregar grafico y concluir.
